【裁判字號】    97,訴,1100
【裁判日期】    971028
【裁判案由】    違反毒品危害防制條例
【裁判全文】
臺灣臺南地方法院刑事判決              97年度訴字第1100號
公  訴  人  臺灣臺南地方法院檢察署檢察官
被      告  甲○○
                    （
選任辯護人  戴國石律師
上列被告因違反毒品危害防制條例案件，經檢察官提起公訴（97
年度營偵字第857號），本院判決如下：
    主  文
甲○○販賣第一級毒品，累犯，處有期徒刑拾陸年，扣案之第一
級毒品海洛因壹包（檢驗後淨重零點零伍參公克）沒收銷燬之，
扣案販賣第一級毒品所得新臺幣伍佰元沒收。
    事  實
一、甲○○曾因違反肅清煙毒條例案件，經臺灣高等法院高雄分
    院判處有期徒刑三年一月確定，於民國九十三年十月二十六
    日縮刑期滿執行完畢；又因施用第一級毒品案件，經臺灣高
    等法院高雄分院判處有期徒刑一年確定，於九十六年二月六
    日縮刑期滿執行完畢出監，竟仍不知悔改，明知海洛因係毒
    品危害防制條例第二條第二項第一款所規定之第一級毒品，
    不得持有、販賣，其因至臺南縣署立新營醫院（下簡稱新營
    醫院）參加毒品減害替代療法計劃，認識同在新營醫院服用
    替代毒品美沙酮之丙○○，竟基於販賣第一級毒品海洛因營
    利之犯意，於九十七年五月十五日上午九時三十分許，在新
    營醫院之停車場內，向剛停妥機車，原本要進入新營醫院服
    用美沙酮之丙○○兜售第一級毒品海洛因，丙○○向甲○○
    表示身上只有新臺幣（下同）五百元，經甲○○應允後，丙
    ○○旋依甲○○之指示，騎上機車跟隨甲○○所騎之機車一
    前一後離開新營醫院。同日九時四十分許，兩人即以併排騎
    車之方式，在臺南縣新營市○○路九十四巷五號前，由丙○
    ○先將五百元現金交予甲○○後，甲○○再將事先放在紅色
    吸管內之第一級毒品海洛因一包（檢驗後淨重○．○五三公
    克）交付予丙○○。嗣同日上午九時四十三分許，甲○○、
    丙○○二人完成交易後，即為警員當場查獲，並分別在丙○
    ○附近地上及甲○○身上扣得上開裝有第一級毒品海洛因一
    包之紅色吸管一支及現金五百元。
二、案經臺南縣警察局新營分局報請臺灣臺南地方法院檢察署檢
    察官偵查起訴。
    理  由
壹、證據能力之判斷：
一、按被告以外之人於審判外之言詞或書面陳述，除法律有規定
    者外，不得作為證據，刑事訴訟法第一百五十九條第一項定
    有明文。查證人丙○○於司法警察前所為之陳述，被告及其
    辯護人既不同意作為證據（見本院九十七年七月三十日準備
    程序筆錄），且亦未符合刑事訴訟法第一百五十九條之一至
    一百五十九之四等條文所規定之情形，故證人丙○○於警詢
    時所為陳述，自無證據能力。
二、再按被告以外之人於審判外之陳述，雖不符合同法第一百五
    十九條之一至第一百五十九條之四之規定，但經當事人於審
    判程序同意作為證據，法院審酌該言詞陳述或書面陳述作成
    時之情況，認為適當者，亦得為證據，當事人、代理人或辯
    護人於法院調查證據時，知有第一百五十九條第一項不得為
    證據之情形，而未於言詞辯論終結前聲明異議者，視為有前
    項之同意，刑事訴訟法第一百五十九條第一項、第一百五十
    九條之一第二項、第一百五十九條之五分別定有明文。查本
    判決下列所引用之其餘供述證據或非供述證據，被告及辯護
    人於本院準備程序時表示無意見而不予爭執，且迄至言詞辯
    論終結前亦未聲明異議，本院審酌上開證據資料製作時之情
    況，尚無違法不當及證明力明顯過低之瑕疵，故揆諸前開規
    定，應認有證據能力，合先敘明。
貳、實體認定：
一、訊據被告甲○○固坦承有於九十七年五月十五日上午九時三
    十分許，在新營醫院急診室旁之機車停車場內與證人丙○○
    說話，隨後二人即分騎二部機車離開醫院等情，惟矢口否認
    有何販賣第一級毒品海洛因之犯行，辯稱：伊沒有跟丙○○
    一起出去，伊是去買早餐，不知道丙○○去那裡，並沒有販
    賣第一級毒品海洛因給丙○○云云（見本院九十七年七月三
    十日準備程序筆錄）。經查：
(一)被告確有於九十七年五月十五日上午九時三十分許，先在新
    營醫院向證人丙○○兜售第一級毒品海洛因，並於同日九時
    四十分許，在臺南縣新營市○○路九十四巷五號之路旁，以
    五百元之價格，販賣第一級毒品海洛因一包予證人丙○○之
    事實，業經證人丙○○先後於偵查及本院審理中結證稱：九
    十七年五月十五日早上九時三十分伊到新營醫院參加減害計
    劃遇到被告，當時被告問伊是否需要海洛因，之後就叫伊跟
    他走，到臺南縣新營市○○路九十四巷五號前，被告從身上
    將扣案的海洛因賣給伊，一包賣五百元，而且他把毒品裝在
    扣案的紅色吸管內交給伊；伊是去醫院作替代療法而認識被
    告，去的時候會聊天聊很久，九十七年五月十五日伊去醫院
    作替代療法，伊車子停好，被告好像剛好要離開，伊就跟被
    告打招呼說要離開了嗎？伊要進去醫院時，被告就問伊說要
    不要毒品，伊就說伊只有五百元而已，被告就叫伊跟他走，
    說要去幫伊跟人家拿，出了醫院一小段路，在牌樓那裡伊把
    錢拿給被告，被告就把毒品拿給伊。被告離開之後伊在橋那
    邊就被警察攔下來。被告交給伊的毒品是用小袋子裝著放在
    吸管裡面。伊和被告離開停車場後，伊就跟在被告車子後面
    ，一直到被告將毒品拿給伊這段時間，被告都沒有離開伊的
    視線等語明確（見偵查卷第七頁及本院九十七年十月十六日
    審判筆錄）。且證人丙○○所證述之其在新營醫院停車場內
    與被告交涉毒品之過程，經核確與本院勘驗新營醫院停車場
    監視錄影光碟之結果：「…有一著白色上衣男子（應係證人
    丙○○）停放好機車欲走進醫院時，被告從醫院走出來經過
    丙○○，走向被告自己的機車，當時被告的頭轉向丙○○並
    目視著丙○○，後來丙○○回頭看著被告，當時二人距離約
    有二部機車長的距離，之後丙○○又走回機車，被告甲○○
    先行騎機車離開畫面，後丙○○也隨即騎機車離開，二人離
    開方向相同。之後被告從監視器右方進入原先停放機車的地
    方，停好車後，要走進醫院時，遭二名便衣員警帶回至被告
    機車停放處，並接受員警盤查，員警之後對被告上腳銬，被
    告將外套脫下檢查，隨即將被告從監視器畫面右側帶離開。
    」（見本院卷第五十八頁）大致相符。
(二)證人江滄澤警員於偵查及本院審理中均證述：警方在九十七
    年五月十四日查獲一件施用毒品案，嫌疑人一直不肯供出毒
    品來源，後來嫌疑人表示，只要警方到新營醫院，看到有一
    位穿西裝的人就是販賣毒品的人。隔天渠等就前往新營醫院
    ，到場後剛好看到被告穿藍色西裝與丙○○在停車場講話後
    ，就各騎一台機車走了，渠等就跟在他們後面，他們二部機
    車從醫院旁的巷子轉出民權路後，渠等就看到他們將機車停
    在路邊進行交易，交易完成後，渠等就分別將二台機車攔下
    來；當天原本是要去另一個搜索的勤務，但是被搜索人不在
    ，剛好前一天有查一個毒品犯，他說在新營醫院喝美沙酮的
    地方有一個專門穿西裝的歐吉桑在那邊賣毒品，那天很巧合
    ，剛好看到被告穿著西裝跟丙○○在那裡聊了一下就騎機車
    走了，渠等就跟在他們後面。他們交易時沒有停車，而是兩
    人騎車併排，一邊騎車一邊交易，伊在後面確實有看到這些
    動作等語甚詳（見偵查卷第三十四頁及本院九十七年十月十
    六日審判筆錄），經核與證人丙○○前揭所證述之與被告交
    易及遭警查獲之過程亦大致相符。又警方在逮捕證人丙○○
    時，確實在證人丙○○附近之地上發現證人丙○○所丟棄之
    紅色吸管一支，並在吸管內起出以塑膠夾鍊袋包裝之白色粉
    末一包，而該包白色粉末經鑑定結果，確有第一級毒品海洛
    因之成分（檢驗後淨重○．○五三公克）；另在被告身上查
    獲現金五百元，有現場照片二張、高雄市立凱旋醫院濫用藥
    物成品檢驗鑑定書及扣押物品目錄表各一紙在卷可佐，足認
    證人丙○○於偵查及本院審理時所為曾於九十七年五月十五
    日上午九時四十分許時，在臺南縣新營市○○路九十四巷五
    號路旁，以五百元之價格，向被告購買第一級毒品海洛因一
    包之證詞確與事實相符，自堪採信。
(三)被告先於九十七年五月十五日第一次警詢中，辯稱：不認識
    丙○○云云（見警卷第二頁），後於同日第二次警詢中又改
    口稱：不認識涂某，但有聊天等語（見警卷第八頁）；後在
    同日偵訊及本院九十七年五月十六日調查時迭稱：認識丙○
    ○，他與伊都有參加減害計劃；與丙○○是喝美沙酮認識，
    但只知道人，不知姓名等語（見偵查卷第十頁、本院聲羈卷
    第六頁至第七頁）。惟被告復於九十七年六月十二日偵查中
    翻稱：伊不認識丙○○，之前根本就沒有接觸過，是本件警
    方查獲後，才知道有這個人（見偵查卷第二十九頁）；甚至
    於本院訊問時仍辯稱：伊之前去新營醫院喝美沙酮時沒有看
    過丙○○云云（見本院卷第十五頁）。然被告於本院審理時
    則又供稱：喝美沙酮時有與證人丙○○照面，但真的不認識
    等語（見本院卷第一○四頁）。綜上，被告對於在九十七年
    五月十五日為警查獲之前，究有無見過證人丙○○乙情，供
    詞雖反覆不定，然觀諸證人丙○○於偵查及本院審理時，均
    一致證述：其與被告係因同在新營醫院參加毒品減害替代療
    法計劃而認識等語明確，則證人丙○○之證述自較被告前後
    反覆不定之供詞為可採。準此，被告與證人丙○○雖非舊識
    ，然其二人確實因同在新營醫院服用替代毒品美沙酮而看過
    彼此乙情，要足認定，則由此足徵證人丙○○應無誤認被告
    之理，且證人丙○○與被告二人既僅係因同在新營醫院服用
    替代毒品美沙酮而知道對方，堪信證人丙○○與被告間應無
    任何怨隙。且查，證人丙○○本身亦有施用毒品之惡習，當
    知販賣毒品係屬重罪，殊難想像證人丙○○有何設詞構陷被
    告之動機存在，是證人丙○○上開不利於被告之證述，可以
    採信。
(四)雖被告於警詢、偵查及本院審理時一再辯稱：伊沒有跟丙○
    ○一起出去，伊是去吃早餐，吃完早餐再回醫院云云（見警
    卷第七頁、偵查卷第十一頁、第二十八頁、本院聲羈卷第六
    頁、本院卷第十五頁）。惟查，證人丙○○與被告離開停車
    場後，就一直跟在被告車子後面，一直到被告將毒品拿給證
    人丙○○這段時間，被告都沒有離開證人丙○○的視線乙情
    ，業經證人丙○○證述明確（見本院卷第八十四頁及第八十
    六頁）；另因在案發前一天得知有人在新營醫院從事販毒不
    法行為之情資，而於案發當天前往新營醫院查證之警員江滄
    澤亦到庭證述：案發當天伊與同事開一輛車，到達新營醫院
    就看到被告穿著西裝跟丙○○在那裡聊了一下就騎機車走了
    ，渠等就跟在他們後面；當天從開始跟被告，到被告回到醫
    院應該只有二、三分鐘的時間而已，就繞了一圈而已；從他
    們離開停車場渠等就跟在他們後面，距離約二十公尺；被告
    與證人丙○○原本在新營醫院停車場，從新營醫院出來到民
    權路大約六十公尺，再來接民權路大約十公尺又馬上左轉，
    大約八十公尺又回到新營醫院，他們都沒有停下來等語（見
    本院卷第九十頁、第九十三頁）。是由上可知，騎機車跟在
    被告後面離開新營醫院之丙○○，以及在後方約二十公尺處
    跟監被告與丙○○二人之警員江滄澤，均一致證述，並未看
    見被告有停下來購買早餐或吃早餐之舉動，且證人江滄澤警
    員更證述從被告與證人丙○○一前一後離開醫院，到被告再
    度回到新營醫院，前後僅有二、三分鐘之時間等情甚詳，且
    經本院勘驗新營醫院停車場監視錄影光碟結果，雖因上開監
    視錄影畫面係以壓縮檔方式存檔，故實際上被告從新營醫院
    之停車場騎機車離開迄至被告再度返回該停車場之時間，無
    法以監視器之錄影時間計算，然依上開監視器所拍攝之畫面
    可知，被告確實在離去極短暫之時間即行返回新營醫院，並
    隨即遭警方逮捕，由此益徵證人江滄澤警員所述，從被告與
    證人丙○○一前一後離開醫院，到被告再度回到新營醫院，
    前後僅有二、三分鐘之時間乙情確實可採。是被告辯稱其離
    開新營醫院是去吃早餐，並非販賣毒品給證人丙○○云云，
    顯係卸責之詞，難以採憑。
(五)再按販賣毒品罪之成立，以行為人主觀上具有營利之意圖，
    為其要件。而本件因被告否認有販賣第一級毒品海洛因之犯
    行，致本院無從得知被告販入第一級毒品海洛因之確實價格
    ，然因販賣第一級毒品海洛因係屬違法行為，處罰甚重，故
    販賣毒品之利得，除經被告坦承犯行，或價量俱臻明確外，
    委難查得實情，且政府對毒品非法交易向來查禁森嚴，重罰
    而不寬待，凡為販賣者，苟非有利可圖，應無甘冒遭查緝法
    辦施以重刑之風險而平白無故為他人取得第一級毒品海洛因
    之理，綜合上開事證，被告確有販賣第一級毒品海洛因，並
    從中賺取買賣價差牟利之意圖，足資認定。
(六)綜上，被告所辯，無非事後諉責之詞，難以採信。本件事證
    明確，被告前揭意圖營利販賣第一級毒品海洛因之犯行，堪
    以認定，自應依法論科。
二、核被告所為，係犯毒品危害防制條例第四條第一項之販賣第
    一級毒品罪。被告持有海洛因進而販賣，其持有行為應被販
    賣行為所吸收，不另論罪。被告有如事實欄所載之前案科刑
    紀錄，有臺灣高等法院被告前案紀錄表在卷可憑，其受有期
    徒刑執行完畢後五年內故意再犯本件有期徒刑以上之罪，依
    刑法第四十七條第一項規定，應論以累犯，且依法本應加重
    其刑，惟因販賣第一級毒品罪之法定刑為死刑、無期徒刑，
    依刑法第六十四條第一項、第六十五條第一項之規定，均不
    得加重，僅得就罰金刑部分加重其刑。又被告雖有前開販賣
    第一級毒品犯行，然觀諸被告本件販賣毒品所得，僅為五百
    元，較之一般大盤或中盤毒梟動輒數十、百萬元之暴利，被
    告之犯罪情節尚屬輕微，倘亦處以法定最輕本刑無期徒刑，
    不免過苛，且無從與前開毒梟之惡行有所區隔，是其犯罪情
    狀在客觀上足以引起一般人之同情，而有情輕法重之虞，爰
    依刑法第五十九條規定，就被告本案所為犯罪酌減其刑。爰
    審酌被告本身亦有施用毒品之惡習，有正修科技大學超微量
    研究科技中心檢驗報告附卷足參（見偵查卷第二十三頁），
    當知毒品對人身心戕害之嚴重性，竟不思努力工作賺取正當
    酬勞，竟藉流毒他人牟取利益，惡性不輕，且危害社會至鉅
    ，並參酌其販賣毒品之數量非多，所得僅為五百元，惟犯後
    仍飾詞卸責，欠缺對違法行為悔過之態度等一切情狀，量處
    如主文所示之刑，以資懲儆。
三、扣案之海洛因一包（檢驗後淨重○．○五三公克），屬第一
    級毒品，又鑑定單位鑑定毒品時，一般係以傾倒之方式，將
    包裝袋內之毒品倒出與包裝袋分離而稱重，必要時亦會輔以
    刮杓取出袋內粉末，然無論依何種方式分離，包裝袋內均會
    有極微量毒品殘留，則毒品之包裝袋客觀上既與毒品無法完
    全析離，自均應依同條例第十八條第一項前段規定沒收銷燬
    之，而鑑驗耗用之海洛因，既已滅失，自無庸宣告沒收銷燬
    。又扣案之現金五百元，係被告販賣第一級毒品所得，自應
    依毒品危害防制條例第十九條第一項規定沒收（上開款項業
    經扣案，自無全部或一部不能沒收時，以其財產抵償之問題
    ）。至扣案之紅色吸管一支，業經被告交付證人丙○○，已
    非屬於被告所有，爰不為沒收之諭知。
據上論斷，應依刑事訴訟法第第二百九十九條第一項前段，毒品
危害防制條例第四條第一項、第十八條第一項前段、第十九條第
一項，刑法第十一條前段、第五十九條，判決如主文。
本案經檢察官乙○○到庭執行職務。
中    華    民    國    97    年    10    月    28    日
                  刑事第十一庭  審判長法  官  林臻嫺
                                      法  官  蘇碧珠
                                      法  官  孫淑玉
以上正本證明與原本無異。
如不服本判決應於收受本判後10日內向本院提出上訴書狀，並應
敘述具體理由。如未敘述上訴理由者，應於上訴期間屆滿後20日
內向本院補提理由書狀（均須按他造當事人之人數附繕本）「切
勿逕送上級法院」。
                                      書記官  陳麗雅
中    華    民    國    97    年    10    月    28    日
附錄本案論罪科刑法條：
毒品危害防制條例第4條
製造、運輸、販賣第一級毒品者，處死刑或無期徒刑；處無期徒
刑者，得併科新臺幣 1 千萬元以下罰金。
製造、運輸、販賣第二級毒品者，處無期徒刑或 7 年以上有期徒
刑，得併科新臺幣 7 百萬元以下罰金。
製造、運輸、販賣第三級毒品者，處 5 年以上有期徒刑，得併科
新臺幣 5 百萬元以下罰金。
製造、運輸、販賣第四級毒品者，處 3 年以上 10 年以下有期徒
刑，得併科新臺幣 3 百萬元以下罰金。
製造、運輸、販賣專供製造或施用毒品之器具者，處 1 年以上 7
年以下有期徒刑，得併科新臺幣 1 百萬元以下罰金。
前五項之未遂犯罰之。


司法院資訊處製作；財團法人民間司法改革基金會備份。
